臺灣屏東地方法院行政訴訟判決
111年度交字第11號
                                    111年7月15日辯論終結
原      告  潘文賓  
被      告  交通部公路總局高雄區監理所

代  表  人  李瑞銘  
訴訟代理人  曾秀招  
上列當事人間交通裁決事件，原告不服民國110年12月29日裁字
第ZVVB1799號裁決，提起行政訴訟，本院判決如下：
    主  文
原告之訴駁回。
訴訟費用新臺幣參佰元由原告負擔。
    事實及理由
一、事實概要：原告駕駛車牌號碼000-0000號營業貨運曳引車（
    附掛營業半拖車HBB-7222，下稱系爭車輛）於民國110年12
    月1日下午5時35分許行經國道1號北向318.3公里處，因有「
    行駛高速公路未依規定行駛車道者-大型車行駛內側以外車
    道（同向三車道，沿途行駛中線車道）」之違規情事，為警
    製單舉發掌電字第ZVVB41799號違規單（下稱系爭舉發通知
    單），被告認原告違反處罰條例第33條第1項第3款之規定，
    製開裁字第82-ZVVB41799號違反道路交通管理事件裁決書（
    下稱原處分），原告仍為不服，遂提起本件行政訴訟。
二、本件原告主張：
　㈠、時值下班時間，車流量大，原告於國道1號北向318.3公里
      處，大灣交流道入口前，因欲超越前車切入中線車道行駛
      ，直到被警察攔下，稱原告不能一直行駛在中線車道，有
      安全空間就必須返回外線車道。原告回答沒有安全空間返
      回外線車道，警察撥放影片給原告看說：「你後面的貨櫃
      車就可以切回外線你怎麼不可以？」，原告答：「那段空
      間不夠安全讓我返回外線車道。你看我行駛在中線車道沒
      幾秒就超越外線車道的車輛，所以我還是處於超車的狀態
      。」，而後警察稱原告不是只有這段而已，便製開罰單給
      原告。
　㈡、原告於監理站申訴時觀看影片，始發現有2段警察可能認為
      有安全空間可返回外線車道的影片，第一段影片是匝道入
      口處，原告認為這一段路是不安全的，時值下班時間，匝
      道入口有多數小型車輛欲切入外線車道，為了安全著想不
      應與小型車爭道，故未於此時返回外側車道。第二段影片
      為警察撥放給我看的片段，那台是20呎的貨櫃車，車身較
      短，比較好鑽，但那種開車方式是不安全的，我開的是43
      噸的槽車，車身較長，不宜在車陣中鑽來鑽去，容易發生
      危險。警察用這條法規開我罰單，我覺得不服，再說我是
      跟著中線車道的車輛一起做超車的行為，沒當路隊長等語
      。
　㈢、並聲明：原處分撤銷。
三、被告則答辯以：
　㈠、按「汽車行駛於高速公路快速公路或設站管制之道路，應
      遵守其管制之規定。」道路交通安全規則第105條定有明
      文、「本規則所用名詞，釋意如下：四、外側車道：指主
      線車道中之最右側車道。五、內側車道：指主線車道中之
      最左側車道。六、中線車道：指同向三車道或五車道中之
      中間車道。」、「汽車行駛高速公路及快速公路，其車道
      之使用，除因交通事故及道路施工依臨時或可移動標誌指
      示或交通勤務警察指揮外，應設置之交通標誌、標線或號
      誌之規定，無設置者，應依下列規定：二、大型車應行駛
      於外側車道，並得暫時利用緊鄰外側車道之車道超越前車
      。」高速公路及快速道路交通管制規則第2條第1項第4至6
      款及第8條第1項第2款分別定有明文、「汽車行駛於高速
      公路、快速公路或設站管制之道路，不遵使用限制、禁止
      、行車管制及管理事項之管制規則而有下列行為者，處汽
      車駕駛人新臺幣3,000以上6,000以下罰鍰：三、未依規定
      行駛車道。」、「第一項之管制規則，由交通部會同內政
      部定之。」、「汽車駕駛人有下列各款所列條款之一者，
      除依原條款處罰鍰外，並予記點：一、有第33條第1項、
      第2項、第38條第1項、第40條、第45條、第47條第1款至
      第3款、第48條、第49條或第60條第2項第1款、第2款情形
      之一者，各記違規點數1點。」處罰條例第33條第1項第3
      款、第63條第1項第1款分別定有明文。
　㈡、查原告於起訴狀所提等節，經審視採證光碟，確實可見原
      告於舉發日、時，國道車流尚屬順暢，並無壅塞無法動彈
      之情形，然原告駕駛大型車輛卻於該同向三車道之路段，
      有沿途持續佔用中線車道行駛，且其行駛於該中線車道之
      途中，外側車道亦有明顯可供變換之空間，顯然該車非暫
      時利用中線車道超車，係屬沿途持續佔用中線車道行駛之
      違規行為無誤。另按前揭規定「大型車應行駛於外側車道
      ，並得暫時利用緊鄰外側車道之車道超越前車。」之規定
      意旨乃係因大型車車重及體積大而有較高之衝撞力，若發
      生交通事故，導致之損害亦較大，且對小型車尤然，故限
      制其應行駛於外側車道，但考量其行車動線仍有超車之需
      求，故始例外允許其暫時利用緊鄰外側車道之車道超越前
      車，是欲超越前車之前，本應考量是否能及時變換回外側
      車道，或於超越前車之後，使用方向燈，並於出現變換回
      外側車道之時間及間距時，伺機變換回外側車道，又本件
      違規地點為國道1號北向318.3公里處，同向共有三車道；
      而原告駕駛大型車於國道本應沿最外側車道行駛，例外僅
      得於超車時，暫時利用緊鄰外側之中線車道，否則依上揭
      規定不能行使「中線車道」；然依審視採證光碟，原告車
      輛右前方之外側車道有幾次無車輛之空間，原告無超車之
      需要，足認原告車輛並非因超車而暫時利用中線車道行駛
      ，竟持續佔用中線車道行駛相當之時間，確有違規行駛該
      路段之「中線車道」事實；又有無當路隊長，並非法定之
      處罰要件，故與有無當路隊長造成中線車道堵塞無涉，故
      本件有採證光碟可稽，員警依法填單舉發，於法洵無違誤
      。
　㈢、綜上理由，原告駕駛系爭車輛被警舉發「行駛高速公路未
      依規定行駛車道者-大型車行駛內側以外車道」之違規情
      事，有掌電字第ZVVB41799號違規單可稽，並經舉發單位
      查覆確認依法舉發無誤，爰依處罰條例第33條第1項第3款
      、第63條第1項第1款暨違反道路交通管理事件統一裁罰基
      準表第33條第1項第3款（行駛高、快速公路未依規定行駛
      車道者–慢速小型車及大型車違規行駛內側車道以外之車
      道，期限內繳納或到案聽候裁決者）裁處繳納罰鍰新臺幣
      4,000元，並記違規點數1點，應無不當等語以資答辯。
　㈣、並聲明：原告之訴駁回。　
四、本件如事實概要欄所述之事實，除依原告起訴狀及被告答辯
    狀可認兩造均不爭執外，復有原處分書暨送達證書、系爭舉
    發通知單暨送達證書、汽車車籍資料查詢表、駕駛人汽車及
    機車駕籍基本資料表、原告交通違規陳述單、內政部警政署
    國道公路警察局第四公路警察大隊110年12月20日國道警四
    交字第1104704414號函、採證光碟1片等在卷可稽（見本院
    卷第15至24頁），應認屬實。原告不服原處分，提起行政訴
    訟，並以上述事項據為主張，故本件兩造之爭點應為：原處
    分是否均適法？
五、本院之判斷：
  ㈠、裁罰的法律依據：
    ⒈處罰條例第33條第1 項第3 款：
      汽車行駛於高速公路、快速公路或設站管制之道路，不遵
      使用限制、禁止、行車管制及管理事項之管制規則而有下
      列行為者，處汽車駕駛人新臺幣3,000 元以上6,000 元以
      下罰鍰：……
      三、未依規定行駛車道。
    ⒉處罰條例第63條第1 項第1 款：
      汽車駕駛人有下列各款所列條款之一者，除依原條款處罰
      鍰外，並予記點：
      一、有第33條第1 項……情形之一者，各記違規點數1 點。
    ⒊授權規定：
      ⑴、處罰條例第92條第1 項授權交通部會同內政部訂定之
          「道路交通安全規則」，將「汽車行駛於高速公路、
          快速公路或設站管制之道路，應遵守其管制之規定。
          」的規定，明確載明於道路交通安全規則第105條第1
           項。
      ⑵、處罰條例第33條第6 項授權交通部會同內政部訂定之
          「高速公路及快速公路交通管制規則」，將「汽車行
          駛高速公路及快速公路，其車道之使用，除因交通事
          故及道路施工依臨時或可移動標誌指示或交通勤務警
          察指揮外，應依設置之交通標誌、標線或號誌之規定
          ，無設置者，大型車應行駛於外側車道，並得暫時利
          用緊臨外側車道之車道超越前車。」的規定，明確載
          明於高速公路及快速公路交通管制規則第105條第1 
          項第2款⑶、上開法規命令之規定，均係在母法之授權
          範圍內，且未牴觸母法，被告可以依規定適用。
    ⒋裁罰標準：
      ⑴、依照處罰條例第92條第4 項規定授權訂定之「違反道
          路交通管理事件統一裁罰基準及處理細則」第2 條第
          2 項所定之「違反道路交通管理事件統一裁罰基準表
          」，在訂定時參考「車輛大小」、「違規次數」、「
          違規程度」、「違規地點」、「所生影響」、「違反
          情節」等要素擇一或兼採而為分級處罰，其中對於小
          型車汽車駕駛人行駛高、快速公路未依規定行駛車道
          者－大型車違規行駛內側車道以外之車道已經明確規
          定：
        ①、於期限內繳納罰鍰或到案聽候裁決者，裁罰4,000元
            ，並記違規點數1 點；
        ②、逾越應到案期限30日內，繳納罰鍰或到案聽候裁決
            者，裁罰4,400 元，並記違規點數1 點；
        ③、逾越應到案期限30日以上60日以內，繳納罰鍰或到
            案聽候裁決者，裁罰5,200 元，並記違規點數1 點
            ；
        ④、逾越應到案期限60日以上，繳納罰鍰或逕行裁決處
            罰者，裁罰6,000元，並記違規點數1 點。
      ⑵、而違反道路交通管理事件統一裁罰基準表有防止處罰
          機關枉縱或偏頗的功能，可以使裁罰有統一性，讓全
          國因違反道路交通管理事件受處罰民眾間具有公平性
          ，不因裁決人員不同，而生偏頗，寓有避免各監理機
          關於相同事件恣意為不同裁罰之功能，且經司法院大
          法官釋字第511 號解釋認無違背法律保留原則，因此
          可以作為法院裁判時所適用。
  ㈡、適用法律之結果：
    ⒈本件經勘驗錄影結果如下：(見本院卷第30頁反面)
　　  ①、錄影時間2021/12/01（時間下同）17：25：09
　　　　　畫面為國道1號北向325.4公里處，員警車輛行駛於外
          側車道，前方有一行駛於中線車道之曳引車為系爭車
          輛。
　    ②、錄影時間17：25：23
　　　　　員警車輛向左切換至中線車道行駛，系爭車輛仍行駛
          於中線車道，其右側有行駛於外側車道之小貨車。
    　③、錄影時間17：25：45-49
　　　　　系爭車輛持續行駛於中線車道，其右方外側車道未有
          車輛妨礙其切換至外側車道，並可見其未有使用右方
          向燈。
    　④、錄影時間17：26：55-17：27：45
　　　　　系爭車輛持續行駛於中線車道，此時外側車道有2大
          型車行駛。
    　⑤、錄影時間17：27：46-17：27：53
　　　　　系爭車輛續行中線車道，外側車道大型貨櫃車左方向
          燈閃爍，並切入中線車道，行駛於系爭車輛後方。
    　⑥、錄影時間17：28：19
　　　　　外側車道出現足以供大型車切換車道之間距，前方大
          型貨櫃車右方向燈閃爍。
    　⑦、錄影時間17：28：20-17：28：26
　　　　　前方大型貨櫃車切換至外側車道，系爭車輛續行於中
          線車道。
　    ⑧、錄影時間17：28：32
　　　　　員警車輛變換至內側車道，系爭車輛續行於中線車道
          ，並未使用方向燈，且其右方外側車道未有車輛妨礙
          其切換至外側車道。
　    ⑨、錄影時間17：29：09
　　　　 員警車輛切換至外側車道，系爭車輛續行於中線車道
          ，可見該附掛槽式半拖車車號為000-0000。
　    ⑩、錄影時間17：29：28
　　　　　員警車輛切換至中線車道，系爭車輛續行於中線車道
          。
　　　從影片中可知，上開影片約五分鐘左右，原告車輛始終行
      駛在中線車道，故原告確實有行駛於高速公路未依規定行
      駛車道之行為無誤。
    ⒉原告雖稱：是因為車太多了，沒有足夠距離可以超車回外
      線車道，基於防衛駕駛觀念，不能隨便切回外側車道云云
      。然查：依上開規定可知，「大型車應行駛於外側車道，
      並得暫時利用緊臨外側車道之車道超越前車。」，所以大
      型車原則上應行駛於外側車道，僅有超越前車可以暫時利
      用鄰近車道，因此若依車潮狀況判斷無法馬上超車回到原
      車道的情況下，根本就不應該變換行駛至鄰近車道。在車
      多明知無法順利超車的情況下，原告駕駛大型車輛本應沿
      著外側車道順行，根本不應該想著超車，原告執意要超車
      而變換行駛至鄰近車道，然後再聲稱因為防衛駕駛所以無
      法回外側車道，根本是先做錯了事，再找理由搪塞；一開
      始就不要為了超車變換到鄰近車道，根本就不會有後續原
      告所謂防衛駕駛的說法。原告先做了錯誤的變換車道，在
      反過來指謫別人不懂防衛駕駛，只想著行駛外側車道，完
      全是忽略自己有錯在先，其所辯無足可採。
    ⒊原告又稱：若不超車，前面車太慢了這樣會塞車云云。然
      具原告自己稱當時為下班時間，故本無論如何本來就會塞
      車，原告就算超車了也還是塞車，塞車問題也不是原告應
      該負責的；更何況以當時的車況，就無法讓原告順利超車
      ，更加可見原告不應該為了超車行駛在外側以外之車道無
      訛。
    ⒋而影片中原告既自始自終都行駛在中線車道，可見原告，
      明顯有行駛於高速公路未依規定行駛車道之行為。從而，
      舉發機關舉發原告上開違規，被告進而對原告作成原處分
      之裁罰，洵屬於法有據。
六、綜上所述，原告駕駛系爭車輛於原處分所示時間、地點，確
    有「行駛高速公路未依規定行駛車道者-大型車行駛內側以
    外車道」之違規事實，事證已臻明確，員警據以舉發及被告
    依道路交通管理處罰條例第33條第1項第3款、第63條第1項
    第1款暨違反道路交通管理事件統一裁罰基準表第33條第1項
    第3款（行駛高、快速公路未依規定行駛車道者–慢速小型車
    及大型車違規行駛內側車道以外之車道，期限內繳納或到案
    聽候裁決者）裁處罰鍰4,000元，並記違規點數1點，核無違
    誤。原告訴請撤銷原處分，為無理由，應予駁回    。
七、本件判決基礎已臻明確，兩造其餘之攻擊防禦方法及訴訟資
    料經本院斟酌後，核與判決不生影響，無一一論述之必要，
    併予敘明。
八、本件第一審裁判費為300 元，應由原告負擔，爰確定第一審
    訴訟費用額如主文第2 項所示。
據上論結，本件原告之訴為無理由，依行政訴訟法第237 條之8 
第1 項、第98條第1 項前段，判決如主文。
中　　華　　民　　國　　111 　年　　7 　　月　　29　　日
　　　　　　　　　行政訴訟庭  法　官　薛侑倫
以上為正本，係照原本作成。
如不服本判決，應於判決送達後20日內，向本院提出上訴狀並表
明上訴理由（原判決所違背之法令及其具體內容或依訴訟資料可
認為原判決有違背法令之具體事實），其未載明上訴理由者，應
於提出上訴後20日內向本院補提理由書（上訴狀及上訴理由書均
須按他造人數附繕本，如未按期補提上訴理由書，則逕予駁回上
訴），並應繳納上訴裁判費新臺幣750元。
中　　華　　民　　國　　111 　年　　7 　　月　　29　　日
                              書記官  沈詩雅